高雄高等行政法院判決　　　　　　　　　　　　　　　九十年度訴字第二一九六號
　　　　　　　　　　　　　　　.
　　原　　　告　甲○○即宗冠精緻生活名店
　　訴訟代理人　何永福　律師
　　被　　　告　嘉義市稅捐稽徵處
　　代　表　人　乙○○　○○
　　訴訟代理人　丁○○
　　　　　　　　丙○○
右當事人間因營業稅事件，原告不服財政部中華民國九十年十月三十一日台財訴字第
０八九００七五六四六號訴願決定，提起行政訴訟。本院判決如左：
　　主  文
原告之訴駁回。
訴訟費用由原告負擔。
　　事  實
甲、事實概要：
    緣被告以原告於民國（下同）八十七年七至十二月間銷售貨物，受理顧客信用卡
    刷卡消費，銷售額共計新台幣（以下同）五、六三二、三五五元（未含稅），未
    依規定開立統一發票申報銷售額，違反行為時營業稅法第三十二條及第三十五條
    規定，逃漏營業稅二八一、六一八元，案經被告依據信用卡交易明細清單查獲，
    遂核定追繳稅款二八一、六一八元，並按所漏稅額處五倍罰鍰計一、四０八、０
    ００元（計至百元止）；原告不服申請復查，經被告依據原告復查時所提供八十
    七年七至十二月份之二聯式統一發票明細表及其存根聯與信用卡請款漏未開立發
    票明細表重核，發現十二月二十八日信用卡金額一、五六０元，原告業已開立統
    一發票字軌ＳＲ00000000號，乃變更原處分重行核定補徵營業稅二八一
    、五四四元，裁處五倍罰鍰計一、四０七、七００元（計至百元止），原告猶未
    甘服，提起訴願，經遭駁回，乃提起本件行政訴訟。
乙、兩造聲明：
一、原告聲明求為判決：
（一）訴願決定及原處分均撤銷。
（二）訴訟費用由被告負擔。
二、被告聲明求為判決：
（一）原告之訴駁回。
（二）訴訟費用由原告負擔。
丙、兩造爭點：
一、原告主張：
（一）原告已提供八十七年七至十二月二聯式收銀機統一發票明細表及其存根聯供核
      ，且原告均按期向被告申報營業稅開立發票等明細表，被告應有原告齊全資料
      。又原告係按日彙總申報二聯式收銀機發票明細表，縱每日開立銷售額較低於
      信用卡交易金額，惟全年申報銷售額為一五、三三四、八五六元，較信用卡請
      款金額一六、二ＯＯ、九二五元為低，是故該差額即為漏未開立金額，被告核
      對全年僅一筆十二月二十八日一、五六Ｏ元，顯與上述事實有違。
（二）退一步言，縱若原告有漏報稅額事實，然依營業法第五十一條之規定，罰鍰係
      處以所漏稅額一倍至十倍，雖課以多少倍數之罰鍰，係屬被告之裁量權；然其
      裁量權之運用必須依據所漏稅額之多寡及漏報之情節為課處之準據。然原告僅
      漏報二八一、五四四元，金額稀少，情節輕微，被告竟課處五倍之罰鍰，顯然
      被告有濫用裁量權之情事。
二、被告答辯：
（一）按「營業人除本法另有規定外，不論有無銷售額，應以每二月為一期，於次期
      開始十五日內，填具規定格式之申報書，檢附退抵稅款及其他有關文件，向主
      管稽徵機關申報銷售額、應納或溢付營業稅額。其有應納營業稅額者，應先向
      公庫繳納後，檢同繳納收據一併申報。」「營業人有左列情形之一者，主管稽
      徵機關得依照查得之資料，核定其銷售額及應納稅額並補徵之：一、‧‧‧四
      、短報、漏報銷售額者。五、漏開統一發票：‧‧‧。」「納稅義務人，有左
      列情形之一者，除追繳稅款外，按所漏稅額處一倍至十倍罰鍰，並得停止其營
      業：一、‧‧‧三、短報或漏報銷售額者。」「本法第五十一條第一款至第六
      款之漏稅額依左列規定認定之：一、第一款至第四款及第六款，以經主管稽徵
      機關依查得之資料，核定應補徵之應納稅額為漏稅額。」「營利事業依法規定
      應給與他人憑證而未給與，應自他人取得憑證而未取得，或應保存憑證而未保
      存者，應就其未給與憑證，未取得憑證或未保存憑證，經查明認定之總額，處
      百分之五罰鍰。」分別為行為時營業稅法第三十五條第一項、第四十三條第一
      項第四款、第五款、第五十一條第三款與同法施行細則第五十二條第二項第一
      款及稅捐稽徵法第四十四條所明定。又「營業人觸犯營業稅法第五十一條各款
      ，如同時涉及稅捐稽徵法第四十四條規定者，參照行政法院八十四年九月二十
      日九月份第二次庭長評事聯席會議決議意旨，勿庸併罰，應擇一從重處罰。」
      亦經財政部八十五年四月二十六日台財稅字第八五一九０三三一三號函釋在案
      。
（二）查，本件原告於八十七年七至十二月間銷售貨物，受理顧客信用卡刷卡消費，
      銷售額計五、六三二、三五五元（未含稅），應繳營業稅額為二八一、六一八
      元；原告未依規定開立統一發票申報銷售額，違反行為時營業稅法第三十二條
      及第三十五條規定，逃漏營業稅二八一、六一八元，經被告依據附卷之信用卡
      交易明細清單查獲，以原告逃漏稅事實洵堪認定，遂依行為時同法第五十一條
      第三款規定除追繳稅款二八一、六一八元外，並按所漏稅額處五倍罰鍰計一、
      四０八、０００元（計至百元止）；原告不服申請復查，經被告依據原告復查
      時所提供八十七年七至十二月份之二聯式統一發票明細表及其存根聯與信用卡
      請款漏未開立發票明細表重核，發現僅十二月二十八日信用卡金額一、五六０
      元，業已開立統一發票字軌ＳＲ00000000號（此有該未開立發票明細
      表附卷可稽），復查決定乃變更原處分重行核定補徵營業稅二八一、五四四元
      ，裁處五倍罰鍰計一、四０七、七００元（計至百元止），揆諸首揭規定，並
      無不合。
（三）原告另主張其已提供八十七年七至十二月二聯式收銀機統一發票明細表及其存
      根聯供被告核對，且原告均按期向被告申報營業稅開立發票等明細表，被告應
      有原告齊全資料，且原告係按日彙總申報二聯式收銀機發票明細表，縱每日開
      立銷售額較低於信用卡交易金額，惟全年申報銷售額為一五、三三四、八五六
      元，較信用卡請款金額一六、二００、九二五元為低，是故該差額應即為漏未
      開立金額，被告核對全年僅一筆十二月二十八日信用卡金額一、五六０元開立
      統一發票，有違事實認定原則云云。按「當事人主張事實須負舉證責任倘所提
      出之證據不足為其主張事實之證明自不能認定其主張為真實。」此觀諸前行政
      法院三十一年判字第五三號判例甚明。經查，本件被告最初查核原告營業銷售
      額時，因原告已擅自歇業，被告乃依據原告信用卡請款資料及其記帳會計事務
      所提供之刷卡消費開立發票資料翔實核對，查得原告未依規定開立統一發票申
      報銷售額五、六三二、三五五元，逃漏營業稅二八一、六一八元；嗣原告申請
      復查時，被告為期毋枉毋縱，再以八十九年六月十二日八九嘉市稅工字第八九
      四０八五九五號函請原告提供相關憑證供核，復據原告所提供八十七年七至十
      二月份之二聯式統一發票明細表及其存根聯與信用卡請款漏未開立發票明細表
      逐筆核對，發現原告僅就十二月二十八日信用卡金額一、五六０元，開立統一
      發票字軌ＳＲ00000000號，是原告未依規定開立統一發票申報銷售額
      乃變更為五、六三０、八七０元（未含稅），漏稅額變更為二八一、五四四元
      ，足徵被告已善盡調查之責，原告違反作為義務，衍生逃漏稅款，殆無疑義。
      復按一般經驗法則，營業人銷售貨物，縱有受理顧客以信用卡刷卡消費，然並
      非全部以信用卡交易，尚包括現金交易部分，是其營業收入亦非信用卡消費部
      分而已，原告主張其全年申報銷售額為一五、三三四、八五六元，較信用卡請
      款金額一六、二００、九二五元為低，其差額即為漏未開立發票金額，顯屬無
      據，是原告所訴核不足採。
（四）末按適用加值型體系之營業人本負有自動報繳義務；又行政罰係以過失為責任
      要件，此觀諸營業稅法第三十五條規定及大法官會議釋字第二七五號解釋甚明
      ；本件原告縱有按期申報營業稅，惟受理顧客信用卡消費部分，或因疏忽漏未
      開立統一發票，肇致漏報銷售額逃漏稅款，難謂無過失。是以被告基於維護現
      行租稅體制及公平正義原則，除追繳所漏稅款外，並於法律授權裁罰倍數範圍
      內，參酌財政部訂頒之「稅務違章案件裁罰金額或倍數參考表」之裁罰標準按
      所漏稅額裁處原告五倍罰鍰，於法尚無不合，並無原告所稱濫用裁量權之情事
      。
    理  由：
壹、補徵營業稅部分：
一、按「在中華民國境內銷售貨物或勞務及進口貨物，均應依本法規定課徵營業稅。
    」；「營業人銷售貨物或勞務，應依本法營業人開立銷售憑證時限表規定之時限
    ，開立統一發票交付買受人。」；「營業人除本法另有規定外，不論有無銷售額
    ，應以每二月為一期，於次期開始十五日內，填具規定格式之申報書，檢附退抵
    稅款及其他有關文件，向主管稽徵機關申報銷售額、應納或溢付營業稅額。其有
    應納營業稅額者，應先向公庫繳納後，檢同繳納收據一併申報。」；「營業人有
    左列情形之一者，主管稽徵機關得依照查得之資料，核定其銷售額及應納稅額並
    補徵之：一、‧‧‧四、短報、漏報銷售額者。五、漏開統一發票：‧‧‧。」
    分別為行為時營業稅法第一條、第三十二條、第三十五條第一項、第四十三條第
    一項第四款、第五款定有明文。
二、原告起訴主張其均按期向被告申報營業稅開立發票等明細表，被告應有原告齊全
    資料，且其於本件營業稅事件申請復查時，已提供八十七年七至十二月二聯式收
    銀機統一發票明細表及其存根聯供核，又原告係按日彙總申報二聯式收銀機發票
    明細表，縱每日開立銷售額較低於信用卡交易金額，惟全年申報銷售額為一五、
    三三四、八五六元，較信用卡請款金額一六、二００、九二五元為低，是故差額
    即為漏未開立發票之金額，是以被告核對原告全年未依規定開立統一發票申報銷
    售額乃變更為五、六三０、八七０元（未含稅），有違事實認定原則云云。經查
    ，本件被告於原告申請復查時，曾以八十九年六月十二日八九嘉市稅工字第八九
    四０八五九五號函請原告提供相關憑證供核，復據原告所提供八十七年七至十二
    月份之二聯式統一發票明細表及其存根聯與信用卡請款漏未開立發票明細表逐筆
    核對，發現原告僅就十二月二十八日信用卡金額一、五六０元，業已開立統一發
    票字軌ＳＲ00000000號，此有該明細表附卷可稽，足堪認定。況原告對
    被告查核比對之結果並無爭執，徒執陳詞另以其全年申報銷售額為一五、三三四
    、八五六元，較信用卡請款金額一六、二００、九二五元為低，其差額即為漏未
    開立發票金額，被告核對全年僅一筆一、五六０元有開立發票，有違事實認定原
    則云云；然按諸一般日常生活經驗，營業人銷售貨物，縱有受理顧客以信用卡刷
    卡消費，然並非全部營業均以信用卡交易為之，尚有現金交易部分，是原告該年
    度營業收入亦非等同信用卡請款金額，原告主張該筆差額之金額即為漏未開立發
    票金額，核無可採。是本件被告既已善盡事實調查之責，原告又未能舉證以實說
    ，其主張亦不足採據，則被告依查核結果認定原告未依規定開立統一發票申報銷
    售額為五、六三０、八七０元（未含稅），漏稅額為二八一、五四四元，於法尚
    無不合。
三、綜上所述，被告認定原告逃漏營業稅額為二八一、五四四元，並予以補徵處分，
    核無違誤，訴願決定予以維持，亦無不合。
貳、罰鍰部分：
一、按「納稅義務人，有左列情形之一者，除追繳稅款外，按所漏稅額處一倍至十倍
    罰鍰，並得停止其營業：一、‧‧‧三、短報或漏報銷售額者。」；「本法第五
    十一條第一款至第六款之漏稅額依左列規定認定之：一、第一款至第四款及第六
    款，以經主管稽徵機關依查得之資料，核定應補徵之應納稅額為漏稅額。」；「
    營利事業依法規定應給與他人憑證而未給與，應自他人取得憑證而未取得，或應
    保存憑證而未保存者，應就其未給與憑證，未取得憑證或未保存憑證，經查明認
    定之總額，處百分之五罰鍰。」分別為行為時營業稅法第五十一條第三款與同法
    施行細則第五十二條第二項第一款及稅捐稽徵法第四十四條定有明文。又「營業
    人觸犯營業稅法第五十一條各款，如同時涉及稅捐稽徵法第四十四條規定者，參
    照行政法院八十四年九月二十日九月份第二次庭長評事聯席會議決議意旨，勿庸
    併罰，應擇一從重處罰。」；「人民違反法律上之義務而應受行政罰之行為，法
    律無特別規定時，雖不以出於故意為必要，仍須以過失為其責任條件。但應受行
    政罰之行為，僅須違反禁止規定或作為義務，而不以發生損害或危險為其要件者
    ，推定為有過失，於行為人不能舉證證明自己無過失時，即應受處罰。‧‧‧」
    則分別為財政部八十五年四月二十六日台財稅字第八五一九０三三一三號函釋及
    司法院釋字第二七五號解釋在案。
二、經查，原告於八十七年七至十二月間銷售貨物，受理顧客信用卡刷卡消費，經被
    告查定原告共計有五、六三０、八七０元（未含稅）之金額未依前揭規定開立統
    一發票申報銷售額，事實明確已如前述。則原告就該未開立統一發票逃漏營業稅
    之事實，雖曾於本案言詞辯論中主張其係因公司數次搬遷，致發票存根聯遺失，
    無法按期申報云云；然查，原告就其主張之遺失事實並未能舉證以實其說，此有
    本件言詞辯論筆錄附卷可稽。是以原告縱有按期申報營業稅之情事，惟其受理顧
    客信用卡消費部分，因漏未開立統一發票，肇致漏報銷售額逃漏稅款，即非故意
    ，亦難辭過失之責，依司法院釋字第二七五號解釋意旨，仍應予以科處罰鍰。又
    本件被告於法律授權裁罰倍數範圍內，參酌財政部訂頒之「稅務違章案件裁罰金
    額或倍數參考表」之裁罰標準按所漏稅額二八一、五四四元，裁處原告五倍罰鍰
    即一、四０七、七００元（計至百元止），尚屬有據，原告亦未具體指摘被告之
    罰鍰處分有何違反平等原則、比例原則等濫用裁量權之情事。故而，原告空言指
    稱漏報金額稀少、情節輕微，罰鍰金額過高有濫用裁量權等語，自無可採。
三、綜據右述，原告逃漏營業稅額二八一、五四四元至明，被告裁處原告五倍罰鍰即
    一、四０七、七００元（計至百元止），並無不合，訴願決定亦予維持，核無違
    誤，原告起訴意旨，為無理由，應予駁回。
參、本件原告起訴猶執陳詞，空泛指摘原處分有違事實認定之原則；及濫用裁量之違
    法云云，而求予撤銷原處分及訴願決定之判決，為無理由，應予駁回。
據上論結，本件原告之訴為無理由，依行政訴訟法第一百九十五條第一項後段、第九
十八條第三項前段，判決如主文。
中　　　華　　　民　　　國    九十一　　年　  　五　　　月　　二十八　　日
                              高雄高等行政法院第三庭
                                          審判長法官  江幸垠
　      　　　　　　　　　　　            法      官  林勇奮
     　   　　　　　　　　　　　          法      官  林石猛
右為正本係照原本作成。
如不服本判決，應於判決送達後二十日內向本院提出上訴書狀，其未表明上訴理由者
，應於提起上訴後二十日內向本院提出上訴理由書（須按對造人數附繕本）；如於本
判決宣示或公告後送達前提起上訴者，應於判決送達後二十日內補提上訴理由書（須
附繕本）。未表明上訴理由者，逕以裁定駁回。
提起上訴應預繳送達用雙掛號郵票七份（每份三十四元）。
中　　　華　　　民　　　國    九十一　　年　  　五　　　月　　二十八　　日
                                          法院書記官  洪美智
